【裁判字號】    99,訴,2890
【裁判日期】    991112
【裁判案由】    偽造文書等
【裁判全文】
臺灣臺中地方法院刑事判決              99年度訴字第2890號
公  訴  人  臺灣臺中地方法院檢察署檢察官
被      告  丁○○
指定辯護人  丙○○  本院公設辯護人
上列被告因偽造文書等案件，經檢察官提起公訴（99年度偵字第
16926 號）後，聲請改依協商程序而為判決，本院合議庭裁定由
受命法官獨任進行認罪協商程序，判決如下：
    主    文
丁○○犯共同行使偽造公文書罪，處有期徒刑貳年，未扣案偽造
如附表編號1 至編號4 所示之印章各壹枚、「新竹地檢署」員工
識別證壹張，及扣案之偽造「法務部執行假扣押處份命令」、「
臺灣新竹地方法院檢察署刑事傳票」、「臺灣新竹地方院檢察總
署」偵查卷宗封面、「台灣省法務部行政執行署監管科」公文各
壹張，均沒收。
    犯 罪 事 實 及 理 由
一、犯罪事實：
    丁○○前於民國99年1 月26日前某日，經由網際網路之交友
    網站與真實姓名年籍不詳綽號「阿將」已成年之詐欺集團成
    員聯絡後，為賺取詐欺集團成員應允之報酬，乃加入詐欺集
    團，負責從事持偽造之公文書向被害人詐欺取款之工作，於
    同年1 月26日為警查獲後（業經臺灣高等法院於99年8 月10
    日以99年度上訴字第2292號判處有期徒1 年2 月，緩刑5 年
    ，緩刑期間並付保護管束），竟仍不知悔改，再度與其所屬
    詐欺集團成年成員，共同基於意圖為自己不法所有、偽造公
    印文、冒充公務員行使其職權、行使偽造公文書、行使偽造
    特種文書及詐欺取財之犯意聯絡，由該詐欺集團成員於不詳
    時、地，以不詳方式，偽造如附表編號1 至編號4 所示之「
    新竹地方法院檢察署」、「地方法院檢察官黃瑞盛」、「法
    務部行政執行處台北凍結管制命令執行處印」、「高雄地方
    法院檢查署」之印章各1 枚（均未扣案），並接續在如附表
    編號5 至編號8 所示之「法務部執行假扣押處份命令」、「
    臺灣新竹地方法院檢察署刑事傳票」、「臺灣新竹地方院檢
    察總署」偵查卷宗封面及「台灣省法務部行政執行署監管科
    」公文，偽造如附表編號5 至編號8 所示「新竹地方法院檢
    察署」、「地方法院檢察官黃瑞盛」、「法務部行政執行處
    台北凍結管制命令執行處印」、「高雄地方法院檢查署」之
    印文，總計12枚，及偽造附表編號9 所示之「新竹地檢署李
    唯中書記官」識別證1 張（未扣案）。俟於99年3 月17 日9
    時55分許，先由自稱係新竹縣警察局「李明忠」撥打電話予
    甲○○，向其誆稱：「因查獲李進才（起訴書誤載為李進財
    ）詐欺集團，該集團利用甲○○之名義在新竹第一銀行及玉
    山銀行開戶實施詐欺取財，涉及詐騙洗錢，為何未依傳票前
    往新竹地檢署開庭，稍後會有新竹地檢署簡書記打電話聯絡
    今日二次開庭事由」云云，該詐欺集團某已成年女性成員旋
    於同日上午10時5 分許，佯裝係臺灣新竹地方法院檢察署「
    簡淑玲」書記官撥打電話予甲○○，向其騙稱：「甲○○涉
    嫌詐欺案件於第一次開庭時，未到庭說明案情，今日12時30
    分需到新竹地檢署開庭，如無法到庭，需監控甲○○名下帳
    戶以免遭他人利用，若不相信可至附近超商接收新竹地檢署
    刑事傳票」云云，於此期間，詐欺集團成員要求甲○○行動
    電話保持通話狀態不得掛斷電話，以防止他人向其示警，甲
    ○○遂依「簡淑玲」之指示前往位在臺北縣新店市○○路10
    5 號超商，接收該集團某成員所傳真「臺灣新竹地方法院檢
    察署刑事傳票」、「法務部執行假扣押處份命令」各1 紙後
    ，不疑有他，陷於錯誤，而於同日13時40分許，前往臺北縣
    新店市○○路114 號台新銀行提領新臺幣（下同）298 萬元
    後，再依「簡淑玲」之指示將該筆款項攜至臺北縣新店市○
    ○路108 號大豐國小前之天橋上，交予正在附近辦案之法務
    部行政執行署監管科「李唯中」書記官，丁○○於同日14時
    30分許，至該天橋上向甲○○表示其為「李中書記官」，並
    出示偽造「新竹地檢署李唯中書記官」識別證1 張（未扣案
    ），及將「台灣省法務部行政執行署監管科」公文1 紙交予
    甲○○，使之信以為真，將298 萬元交予丁○○，丁○○得
    手後隨即離開現場，甲○○隨後依「簡淑玲」之指示至附近
    超商，接受該集團成員所傳真「臺灣新竹地方法院檢察總署
    」偵查卷宗封面1 紙（卷面載明監管金額新臺幣298 萬元）
    後，因甲○○與「簡淑玲」之行動電話聯絡中斷，經甲○○
    撥打電話至臺灣新竹地方法院檢察署尋找「簡淑玲」書記官
    時，經該署總機人員告知並無此書記官，始知受騙，而上述
    文件之行使，均足以生損害於臺灣高雄地方法院檢察署、臺
    灣新竹地方法院檢察署等機關威信及司法機關對於公文書管
    理之正確性。
二、證據：
    （一）被告丁○○於本院準備程序中之自白。
    （二）證人即告訴人甲○○分別於警詢及偵查中之證詞。
    （三）卷附之內政部警政署刑事警察局99年4 月27日刑紋字
          第0990053838號鑑定書、臺灣板橋地方法院檢察署99
          年度偵字第4391號起訴書及臺灣板橋地方法院99年度
          訴字第898 號判決書。
    （四）扣案之「法務部執行假扣押處份命令」、「臺灣新竹
          地方法院檢察署刑事傳票」、「臺灣新竹地方院檢察
          總署」偵查卷宗封面、「台灣省法務部行政執行署監
          管科」公文。
三、本件經檢察官與被告於審判外達成協商之合意且被告已認罪
    ，其合意內容為：被告所為涉犯刑法第158 條第1 項僭行公
    務員職權、第216 條、第211 條行使偽造公文書、第216 條
    、第212 條行使偽造特種文書及同法第339 條第1 項之詐欺
    取財等罪，被告願受有期徒刑2 年，未扣案偽造如附表編號
    1 至編號4 所示之印章各1 枚、「新竹地檢署」員工識別證
    1 張，及扣案之偽造「法務部執行假扣押處份命令」、「臺
    灣新竹地方法院檢察署刑事傳票」、「臺灣新竹地方院檢察
    總署」偵查卷宗封面、「台灣省法務部行政執行署監管科」
    公文各1 張，均沒收。經查，上開協商合意並無刑事訴訟法
    第455 條之4 第1 項所列情形之一，檢察官聲請改依協商程
    序而為判決，本院爰不經言詞辯論，於協商合意範圍內為協
    商判決，合予敘明。
四、應適用之法條：
    刑事訴訟法第455 條之4 第2 項、第455 條之8 、第454 條
    第1 項，刑法第28條、第158 條第1 項、第216 條、第211
    條、第212 條、第339 條第1 項、第55條前段、第38條第1
    項第2 款、第219 條，刑法施行法第1 條之1。
五、附記事項：
    如附表編號1 至編號4 所示之「新竹地方法院檢察署」、「
    地方法院檢察官黃瑞盛」、「法務部行政執行處台北凍結管
    制命令執行處印」、「高雄地方法院檢查署」之印章各1 枚
    ，雖均未扣案，但無證據證明業已滅失，仍應依刑法第219
    條之規定，不問屬於犯人與否，均予諭知沒收。另扣案如附
    表編號5 至編號8 所示偽造之「法務部執行假扣押處份命令
    」、「臺灣新竹地方法院檢察署刑事傳票」、「臺灣新竹地
    方院檢察總署」偵查卷宗封面及「台灣省法務部行政執行署
    監管科」公文各1 張及未扣案之附表編號9 所示偽造之「新
    竹地檢署李唯中書記官」識別證1 張，均屬被告及其所詐欺
    集團成員所有，並供本案犯罪所用之物，均應依刑法第38條
    第1 項第2 款之規定，宣告沒收。至於前述「法務部執行假
    扣押處份命令」、「臺灣新竹地方法院檢察署刑事傳票」、
    「臺灣新竹地方院檢察總署」偵查卷宗封面及「台灣省法務
    部行政執行署監管科」公文各1 張，既已依法宣告沒收，其
    沒收之效力當然及於上開公文上即如附表編號5 至編號8 所
    示之印文，故該等偽造之印文，即不再依刑法第219 條之規
    定宣告沒收。
六、本判決除有刑事訴訟法第455 條之4 第1 項第1 款、第2 款
    、第4 款、第6 款、第7 款所定情形之一，或違反同條第2
    項規定者外，不得上訴。
本案經檢察官乙○○到庭執行職務。
中    華    民    國    99    年    11    月    12    日
                  刑事第十庭  法  官  楊萬益
上正本證明與原本無異。
如不服本判決應於收受送達後10日內向本院提出上訴書狀，並應
敘述具體理由；其未敘述上訴理由者，應於上訴期間屆滿後20日
內向本院補提理由書（均須按他造當事人之人數附繕本）「切勿
逕送上級法院」。
                              書記官  譚系媛
中    華    民    國    99    年    11    月    12    日
 附表：
┌──┬────────┬───┬────────┬────┐
│編號│名            稱│ 數量 │     內容       │卷證出處│
├──┼────────┼───┼────────┼────┤
│一  │偽造之「新竹地方│1枚   │偽造「新竹地方法│未扣案  │
│    │法院檢察署」印章│      │院檢察署」方形章│        │
│    │                │      │。              │        │
├──┼────────┼───┼────────┼────┤
│二  │偽造之「地方法院│1枚   │偽造「地方法院檢│未扣案  │
│    │檢察官黃瑞盛」印│      │察官黃瑞盛」方形│        │
│    │章              │      │章。            │        │
├──┼────────┼───┼────────┼────┤
│三  │偽造之「法務部行│1枚   │偽造「法務部行政│未扣案  │
│    │政執行處台北凍結│      │執行處台北凍結管│        │
│    │管制命令執行處印│      │制命令執行處印」│        │
│    │」印章          │      │方形章。        │        │
├──┼────────┼───┼────────┼────┤
│四  │偽造之「高雄地方│1枚   │偽造「高雄地方法│未扣案  │
│    │法院檢查署」印章│      │院檢查署」方形章│        │
│    │                │      │。              │        │
├──┼────────┼───┼────────┼────┤
│五  │偽造之「新竹地方│3枚   │偽造「新竹地方法│警卷第23│
│    │法院檢察署」印文│      │院檢察署」印文，│、24、25│
│    │                │      │分別蓋在偽造之「│頁      │
│    │                │      │法務部執行假扣押│        │
│    │                │      │處份命令」、「臺│        │
│    │                │      │灣新竹地方法院檢│        │
│    │                │      │察署刑事傳票」、│        │
│    │                │      │「臺灣新竹地方院│        │
│    │                │      │檢察總署」偵查卷│        │
│    │                │      │宗封面各1 枚。  │        │
├──┼────────┼───┼────────┼────┤
│六  │偽造之「地方法院│3枚   │偽造「地方法院檢│警卷第23│
│    │檢察官黃瑞盛」印│      │察官黃瑞盛」印文│、24、25│
│    │文              │      │，分別蓋在偽造之│頁      │
│    │                │      │「法務部執行假扣│        │
│    │                │      │押處份命令」、「│        │
│    │                │      │臺灣新竹地方法院│        │
│    │                │      │檢察署刑事傳票」│        │
│    │                │      │、「臺灣新竹地方│        │
│    │                │      │院檢察總署」偵查│        │
│    │                │      │卷宗封面各1 枚。│        │
├──┼────────┼───┼────────┼────┤
│七  │偽造「法務部行政│1枚   │偽造「法務部行政│警卷第23│
│    │執行處台北凍結管│      │執行處台北凍結管│頁      │
│    │制命令執行處印」│      │制命令執行處印」│        │
│    │印文            │      │印文，蓋在偽造之│        │
│    │                │      │「法務部執行假扣│        │
│    │                │      │押處份命令」公文│        │
│    │                │      │。              │        │
├──┼────────┼───┼────────┼────┤
│八  │偽造之「高雄地方│1枚   │偽造「高雄地方法│警卷第22│
│    │法院檢查署」印文│      │院檢查署」印文，│頁      │
│    │                │      │蓋在偽造之「台灣│        │
│    │                │      │省法務部行政執行│        │
│    │                │      │署監管科」公文。│        │
├──┼────────┼───┼────────┼────┤
│九  │偽造之「新竹地檢│1張   │偽造「新竹地檢署│未扣案  │
│    │署李唯中書記官」│      │李唯中書記官」識│        │
│    │識別證          │      │別證。          │        │
└──┴────────┴───┴────────┴────┘
附錄論罪科刑法條
中華民國刑法第158條
（僭行公務員職權罪）
冒充公務員而行使其職權者，處 3 年以下有期徒刑、拘役或 5
百元以下罰金。
冒充外國公務員而行使其職權者，亦同。
中華民國刑法第211條
（偽造變造公文書罪）
偽造、變造公文書，足以生損害於公眾或他人者，處 1 年以上
7 年以下有期徒刑。
中華民國刑法第212條
（偽造變造特種文書罪）
偽造、變造護照、旅券、免許證、特許證及關於品行、能力服務
或其他相類之證書、介紹書，足以生損害於公眾或他人者，處 1
年以下有期徒刑、拘役或 3 百元以下罰金。
中華民國刑法第216條
（行使偽造變造或登載不實之文書罪）
行使第 210 條至第 215 條之文書者，依偽造、變造文書或登載
不實事項或使登載不實事項之規定處斷。
中華民國刑法第339條
（普通詐欺罪）
意圖為自己或第三人不法之所有，以詐術使人將本人或第三人之
物交付者，處 5 年以下有期徒刑、拘役或科或併科 1 千元以下
罰金。
以前項方法得財產上不法之利益或使第三人得之者，亦同。
前二項之未遂犯罰之。

司法院資訊處製作；財團法人民間司法改革基金會備份。
